【裁判字號】    98,交聲,1286
【裁判日期】    990827
【裁判案由】    聲明異議
【裁判全文】
臺灣臺南地方法院交通事件裁定    98年度交聲字第1286號
移送機關    交通部公路總局嘉義區監理所臺南監理站
異議人即
受處分人    甲○○
上列受處分人因違反道路交通管理處罰條例案件，對於交通部公
路總局嘉義區監理所台南監理站民國98年10月6日所為之裁決處
分（處分案號：嘉監南字第裁74-S00000000號），聲明異議，本
院裁定如下：
    主  文
異議駁回。
    理  由
一、原處分意旨略以：異議人即受處分人甲○○（下稱異議人）
    於民國98年9月19日17時52分許，駕駛車號310-ZH號之營業
    一般小客車行經台南市○○路○段火車站前時，因「未辦理
    職業登記證即行執業」之情形，經臺南市警察局交通隊員警
    （下稱舉發機關）攔停製單舉發，惟因異議人在本件違規前
    已有未辦理執業登記證之違規行為，遭警察機關依道路交通
    管理處罰條例第36條第1項處罰後，仍未辦理執業登記，又
    再次為相同之違規行為，因此交通部公路總局嘉義區監理所
    台南監理站（下稱移送機關）改以「計程車駕駛人不依規定
    辦理執業登記經依前項處罰仍不辦理」為由，依道路交通管
    理處罰條例第36條第2項及第67條第3項（原裁決書漏載此規
    定）之規定，改裁處吊銷駕駛執照，一年內禁考之處分等語
    。
二、聲明異議意旨略以：異議人於98年7月10日因無營業登記證
    ，遭交通員警開立罰單，並已繳納罰金完畢。而後於98年9
    月17日考取職業駕照，然營業登記證之考試訂於98年10月下
    旬，異議人在此等候期間，因有家庭須照顧（如接受上下學
    、就醫），故以營業車當交通車使用，無奈又於98年9月19
    日再遭員警開立無營業登記證之罰單，綜合上述兩件違規，
    異議人遭監理站註銷駕照，生活陷入困苦，為此聲明異議，
    請求撤銷原處分等語。
三、按汽車駕駛人領有普通駕駛執照，駕駛營業汽車營業者，處
    新臺幣1,800元以上3,600元以下罰鍰，並禁止其駕駛；又計
    程車駕駛人未向警察機關辦理執業登記，領取執業登記證，
    即行執業者，處新臺幣1,500元以上3,600元以下罰鍰；計程
    車駕駛人，不依規定辦理執業登記，經依前項處罰仍不辦理
    者，吊銷其駕駛執照，道路交通管理處罰條例第22條第1項
    、第36條第1項、第2項分別定有明文。
四、經查：
  (一)本件異議人駕駛車號310-ZH號之營業一般小客車，於前述時
    、地，經舉發機關以其「未辦理執業登記證即行執業」為由
    製單舉發，有台南市警察局98年9月19日南市警交字第S0000
    0000號舉發違反道路交通管理事件通知單1份附卷可稽，並
    經證人即舉發員警乙○○到庭具結證稱在卷（見本院99年1
    月26日訊問筆錄），且為異議人所不否認，自堪認屬實。
  (二)又異議人前曾於98年7月10日14時25分許駕駛968-XU號營業
    自小客車在台南市○○路○段115號前，經台南市政府警察局
    交通隊員警依道路交通管理處罰條例第36條第1項以異議人
    係計程車駕駛人，未向警察機關辦理執業登記領取登記證即
    行執業為由，開立舉發通知單處罰，且異議人已於98年7月
    27 日自動繳交罰款完畢之事實，有移送機關99年2月4日嘉
    監南字第0990002647號函檢送台南市政府警察局98年7月10
    日南市警交字第S00000000號舉發違反道路交通管理事件通
    知單影本、違規查詢報表各1份附卷可參（見本院卷第29頁
    至第34頁），是異議人為未辦理執業登記之計程車駕駛人，
    且其在本件違規前已經遭警察機關依道路交通管理處罰條例
    第36條第1項以異議人係計程車駕駛人，未向警察機關辦理
    執業登記領取登記證即行執業為由，開立舉發通知單予以處
    罰，亦堪認定。
  (三)因異議人於本件違規行為發生前，曾遭員警依道路交通管理
    處罰條例第36條第1項予以製單舉發，並自動繳交罰款在案
    ，從而，本件違規行為之發生，移送機關遂依道路交通管理
    處罰條例第36條第2項及第67條第3項之規定，認異議人有「
    計程車駕駛人不依規定辦理執業登記經依前項處罰仍不辦理
    」之情形，而裁處異議人吊銷駕駛執照，一年內禁考，業據
    移送機關99年2月4日嘉監南字第0990002647號函覆陳稱在卷
    ，然按計程車駕駛人若持普通駕駛執照駕駛營業車輛營業之
    行為，亦有未領有職業登記證而有駕駛計程車之行為，有同
    時觸犯道路交通管理處罰條例第22條第1項第1款、第36條第
    1項之規定，因前者為較重之處罰，仍應依前者處罰之，此
    固有交通部99年7月15日交路字第0990041141號函暨檢附之
    交通部95年9月4日交路字第0950048300號函1份附卷可參（
    見本院卷第54頁至第55頁），然前開交通部函示之見解並未
    認此情形，有未違反道路交通管理處罰條例第36條第1項規
    定之情形。查，異議人原小型車駕駛執照因逾期審驗於92年
    12月10日被高雄區監理所註銷在案，復於98年4月20日換為
    小型車普通駕駛執照，再於98年9月17日重新考領小型車駕
    駛執照，有移送機關99年3月5日嘉監南字第0990004743號函
    1份附卷可參（見本院卷第37頁），因此，異議人於前次違
    規行為發生時即98年7月10日，當時並無職業小客車駕駛執
    照，乃係持有小型車普通駕駛執照駕駛計程車營業，本應依
    道路交通管理處罰條例第22條第1項第1款予以處罰，然依前
    開交通部函示見解，異議人前次即98年7月10日之違規行為
    遭員警以道路交通管理處罰條例第36條第1項予以舉發，亦
    難認有違誤之處，況異議人於收到舉發通知單後亦自動繳納
    罰鍰而結案，已如前述，顯見其早知於本件違規行為發生之
    前，已有觸犯道路交通管理處罰條例第36條第1項規定之行
    為。
  (四)依前所述，異議人本次違規行為發生前，既已有觸犯道路交
    通管理處罰條例第36條第1項規定之行為，則移送機關就舉
    發機關於本件舉發違反道路交通管理事件通知單上舉發違反
    法條欄誤載為：「道路交通管理處罰條例第36條第1項」之
    疏漏，依循違反道路交通管理事件統一裁罰基準及處理細則
    第30條第1項之相關規定加以審查，而改依道路交通管理處
    罰條例第36條第2項及第67條第3項對異議人處以處吊銷駕駛
    執照，一年內禁考等處分，經核於法並無違誤。
五、綜上所述，本件裁決處分並無違誤，因此，異議人猶執前詞
    置辯，自屬無據，從而，本件異議為無理由，應予駁回。
六、據上論斷，應依道路交通管理處罰條例第87條第2項、道路
    交通案件處理辦法第19條，裁定如主文。
中    華    民    國    99    年    8     月    27    日
                                法  官   陳淑勤
以上正本證明與原本無異。
如不服本裁定，應於送達後5日內，向本院提出抗告狀。
                                書記官   謝國欽
中    華    民    國    99    年    8     月    27    日

司法院資訊處製作；財團法人民間司法改革基金會備份。
